【裁判字號】    89,易,3039
【裁判日期】    890907
【裁判案由】    詐欺
【裁判全文】
臺灣高雄地方法院刑事判決                        八十九年度易字第三三九號
    公  訴  人  臺灣高雄地方法院檢察署檢察官
    被      告  乙○○
右列被告因詐欺案件，經檢察官提起公訴（八十八年度偵字第二六九四六號），本院
判決如左：
    主  文
乙○○無罪。
    理  由
一、公訴意旨略以：被告乙○○意圖為自己不法之所有，明知本身並未取得台塑公司
    在雲林縣麥寮六輕碼頭之任何工程，仍於民國八十八年五月四日向甲○佯稱：伊
    已標得台塑麥寮六輕碼頭工程，由於資金不足購買板模材料致不能如期開工等語
    ，邀集甲○投資，並於同日載同甲○及二友人丙○○、丁○○同往雲林麥寮看碼
    頭工地，使甲○信以為真下，於同年月八日交付新台幣（下同）十七萬元，供作
    工程之投資款，嗣甲○前往工地查看，並未見板模等材料，經查問下才知並無碼
    頭工程，始知受騙。因認被告乙○○涉犯刑法第三百三十九條第一項詐欺罪嫌云
    云。
二、按犯罪事實應依證據認定之，無證據不得推定其犯罪事實。又不能證明被告犯罪
    者，應諭知無罪之判決，刑事訴訟法第一百五十四條、第三百零一條第一項分別
    定有明文。次按刑法第三百三十九條第一項詐欺罪之成立，以意圖為自己不法之
    所有，以詐術使人將本人或第三人之物交付為要件，所謂以詐術使人交付，必須
    被詐欺人因其詐術而陷於錯誤，若其所用方法，不能認為詐術，亦不致使人陷於
    錯誤，即不構成該罪；又告訴人之告訴，係以被告受刑事訴追為目的，是其陳述
    是否與事實相符，仍應調查其他證據以資審認，最高法院四十六年台上字第二六
    ０號、五十二年臺上字第一三００號分別著有判例可資參照。
三、本件公訴意旨認被告涉有刑法第三百三十九條第一項詐欺取財罪嫌，無非以告訴
    人甲○之指述，證人丙○○、丁○○於偵查中之證述及被告出具其收到告訴人投
    資款十七萬元之收據一紙等為其主要論據。
四、訊據被告乙○○固坦承收受告訴人十七萬元之投資款之事實，惟堅決否認有何詐
    欺犯行，辯稱：伊原欲投標台塑麥寮六輕碼頭工程，惟資金不足，適時透過丙○
    ○認識告訴人甲○，甲○得知上情後乃表明願出資合夥，事後因碼頭工程資金不
    足，乃告知甲○上情，並且詢問甲○是否願投資六輕人孔工程，甲○應允後，乃
    交付第一筆資金五萬元購買人孔工程模板材料，動工後再分三期取得甲○之出資
    總共十七萬元，並於甲○要求下，出具收到十七萬元工程投資款收據一紙予甲○
    收執，嗣因工程賠錢，才未能如預期使甲○取回投資款及紅利，並非有意詐欺等
    語。經查：
（一）被告辯稱其於得知承包麥寮六輕碼頭工程所需之資金不足時，有告知告訴人，
      告訴人有同意轉投資六輕人孔工程乙節，業據證人即亦於上開工程工地施作工
      程之洪榮斌到庭結證稱：被告當初約甲○投資碼頭工程，後因資金不足，有將
      此情形告訴甲○，嗣提到人孔工程，後來甲○有同意（投資）人孔工程，所以
      陸續有再投資，總共十七萬元，甲○亦有去人孔工程現場施工並察看等語明確
      （見本院八十九年七月二十七日審判筆錄）；被告並提出告訴人甲○因承作人
      孔工程之需，用以申辦台塑石化股份有限公司合約人員麥寮工地入廠證之訓練
      證明卡乙紙及八十八年五月間六輕人孔工程工地施工照片五幀，以資佐證告訴
      人確有至人孔工程工地施作察看之事實。告訴人雖當庭否認其曾至上開人孔工
      程工地現場施工云云，惟其先於本院八十九年七月二十七日審理時供稱：「（
    有無去人孔工程施工過？）我只去幫忙搬板模」云云（見上開期日審判筆錄）
      ，嗣則均改稱未至該人孔工程工地施作等語，前後供述不一；再檢視被告所提
      之八十八年五月十五日人孔工程工地照片，其中一名頭戴白色安全帽之男子即
      為告訴人本人，惟經本院提示予告訴人，告訴人卻堅決弗承係其本人，顯係推
      諉之詞。苟告訴人未同意轉投資至人孔工程施作，則其何以會至該工地幫忙施
      作，益證被告之辯詞及證人洪榮斌之證言，應非子虛。至告訴人雖迭次指訴被
      告以投資碼頭工程為由，向其詐欺十七萬元云云，並否認有同意投資人孔工程
      部分，雖據證人丁○○、丙○○到庭為證，惟依渠等二人之證言，對於被告以
      投資碼頭工程為由，邀同告訴人合夥投資十七萬元一情固證述明確，然對於被
      告有否告知碼頭工程資金不足，無法承作，而邀約告訴人轉投資作人孔工程部
      分，丁○○則證稱「．．．我不清楚」等語；丙○○則證稱：「．．．他（被
      告）有無告訴甲○碼頭工程無法作，因時間太久，我不記得」云云（分別見本
      院八十九年七月二十七日、同年八月十日審判、訊問筆錄），尚難據以佐認告
      訴人之指述為真實。
（二）另被告辯稱六輕人孔工程確有完成，惟因賠錢才無法還錢予告訴人部分，業據
      證人洪榮斌到庭證稱：告訴人是因事後發覺人孔工程無利可圖，才想抽身，但
      伊及被告仍堅持將人孔工程完成等語屬實，被告並提出計算書一紙（見偵查卷
      第十頁）及雲林縣麥寮鄉農會存摺影本一份（其上有廠商匯予被告人孔工程之
      工程款紀錄）以資佐證。依上揭計算書及匯款紀錄，被告因上開工程支出七十
      三萬三千二百六十元，而所領得之工程款僅四十八萬五千一百元，致有虧損之
      事實，亦堪確認。衡諸商業投資行為，有投資即有虧損之風險，是本案尚不得
      僅以被告因投資虧損致無法返還告訴人之出資，即認其於初始即有詐欺告訴人
      之主觀犯意。參以被告於告訴人出資十七萬元後，復應告訴人之要求出具收據
      一紙予告訴人收執，苟被告心存詐欺，焉有事後出具收據以為憑證之理？益證
      被告並無詐欺之主觀不法意圖。
  綜上，被告於得知碼頭工程資金不足，無法承包之際，乃告知告訴人是否願投資六
  輕人孔工程，經告訴人同意投資繳款後方承包施作人孔工程，其主觀上並無詐欺之
  犯意，客觀上復無施用詐術之行為，告訴人並於人孔工程施作期間親往工地督工幫
  忙，亦無陷於錯誤之情形。至告訴人投資與被告合作工程，因而有所虧損，乃屬合
  夥民事糾葛，尚難以詐欺罪相繩。此外，本院復查無其他積極證據足資證明被告確
  有告訴人所指之詐欺犯行，揆諸前揭說明，自應為被告無罪之諭知。
據上論結，應依刑事訴訟法第三百零一條第一項，判決如主文。
本案經檢察官蔡麗宜到庭執行職務。
中    華    民    國    八十九    年      九      月        七         日
                                  臺灣高雄地方法院刑事第六庭
                                      法  官  趙家光
右正本證明與原本無異。
如不服本判決，應於判決送達後十日內，向本院提出上訴狀。
                                      書記官  董明惠
中    華    民    國    八十九    年      九      月        七        日


司法院資訊處製作；財團法人民間司法改革基金會備份。
